【裁判字號】    97,易,173
【裁判日期】    970327
【裁判案由】    竊盜
【裁判全文】
臺灣高雄地方法院刑事判決               97年度易字第173號
公  訴  人  臺灣高雄地方法院檢察署檢察官
被      告  乙○○
上列被告因竊盜案件，經檢察官提起公訴（96年度偵字第556 號
），被告就被訴事實為有罪之陳述，經本院裁定進行簡式審判程
序，判決如下：
    主  文
乙○○犯竊盜罪，處拘役肆拾日，如易科罰金，以銀元佰元即
新臺幣玖佰元折算壹日，減為拘役貳拾日，如易科罰金，以銀元
佰元即新臺幣玖佰元折算壹日。緩刑貳年。
    事實及理由
一、犯罪事實：緣乙○○受包商鄭福富（對外以「鄭瑞富」之名
    ）僱請，承作丙○○位於高雄市○○區○○街72號、76號房
    屋水電工程（含頂樓水塔），已交付友能牌水塔2 個而安裝
    於上開房屋頂樓，並經丙○○驗收受領後給付水塔價金給鄭
    福富，而由丙○○取得上開水塔之所有權。嗣因鄭福富不知
    去向，且未給付上開水塔費用給乙○○，乙○○因不甘損失
    ，竟意圖為自己不法之所有，於民國94年9 月至12月間之某
    日，前往高雄市○○區○○街72號（無人居住），竊取丙○
    ○所有而置放於上揭房屋屋頂之友能牌水塔1 個。案經高雄
    市政府警察局鼓山分局報請臺灣高雄地方法院檢察署檢察官
    偵查起訴。
二、認定事實所憑之證據：
  (一)被告乙○○於本院審理時之自白（見本院卷第29、31頁）。
  (二)證人薛罔腰於96年4 月25日檢察官偵查中之證述（見偵二卷
    第63、64頁）、證人戊○○、甲○○於本院審理時之證述（
    見本院卷第24至29頁）。
  (三)估價單1 紙（見偵二卷第82頁）、工程合約書1 份（見本院
    卷第36至41頁）。
  (四)又被告受包商鄭福富（對外以「鄭瑞富」之名）僱請，承作
    告訴人丙○○位於高雄市○○區○○街72號、76號房屋水電
    工程（含頂樓水塔），既已交付友能牌水塔2 個而安裝於上
    開房屋頂樓，復經告訴人驗收受領後給付價金給鄭福富，則
    不論被告嗣後是否自鄭福富處取得水塔費用，上開水塔之所
    有權已因交付而屬告訴人所有，併予敘明。
三、按行為後法律有變更者，適用行為時之法律。但行為後之法
    律有利於行為人者，適用最有利於行為人之法律，刑法第2
    條第1 項定有明文。另於比較時應就罪刑有關之共犯、未遂
    犯、想像競合犯、牽連犯、連續犯、結合犯，以及累犯加重
    、自首減輕暨其他法定加減原因（如身分加減）與加減比例
    等一切情形，本於統一性及整體性原則，綜其全部罪刑之結
    果而為比較。又犯罪在新法施行前，新法施行後，緩刑之宣
    告，應適用新法第74條之規定（最高法院95年5 月23日第8
    次刑事庭會議決議內容參照）。查被告行為後，如附表所示
    之法律業經變更，並於95年7 月1 日施行，玆經比較結果，
    裁判時法並未較為有利，從而，應依刑法第2 條第1 項前段
    規定，適用行為時法，合先敘明。
四、核被告所為，係犯刑法第320 條第1 項之普通竊盜罪。爰審
    酌被告除曾犯有不能安全駕駛動力交通工具罪（經判處拘役
    55日）外，無其他犯罪前科，有臺灣高等法院被告前案紀錄
    表1 份在卷可按，其竊取告訴人之水塔1 個，固不足取，然
    衡以被告係因施工後不甘損失而為上開犯行，且所竊水塔1
    個價值尚非鉅額，其犯後之初雖否認犯行，惟於本院審理時
    已知錯坦承犯行，復已與告訴代理人達成和解及已賠償告訴
    人損害，暨被告犯罪之手段、智識程度高職畢業、生活狀況
    等一切情狀，量處如主文所示之刑，並諭知易科罰金之折算
    標準，以資懲儆。又查被告犯罪行為時間，係在96年4 月24
    日以前，核符中華民國96年罪犯減刑條例第2 條第1 項第3
    款規定，應減其宣告刑二分之一如主文所示，並再諭知易科
    罰金之折算標準。末查，被告前未曾因故意犯罪受有期徒刑
    以上刑之宣告，有臺灣高等法院被告前案紀錄表1 份在卷可
    按，因一時失慮偶罹刑典，犯後於本院審理時已知錯坦承犯
    行，並已與告訴代理人達成和解及給付和解金完畢，告訴代
    理人並表示不再追究之意（見本院卷第31頁），被告上揭犯
    行經此偵、審程序及上開刑之宣告，當知所警惕，信無再犯
    之虞，本院認所宣告之刑以暫不執行為適當，爰併諭知緩刑
    2 年，以啟自新。
據上論斷，應依刑事訴訟法第273 之1 第1 項、第284 條之1 、
第299 條第1 項前段、第310 條之2 、第454 條第1 項，刑法第
2 條第1 項前段、第320 條第1 項、第41條第1 項前段（修正前
）、第74條第1 項第1 款，刑法施行法第1 條之1 第1 項、第2
項前段，現行法規所定貨幣單位折算新臺幣條例第2 條，中華民
國96年罪犯減刑條例第2 條第1 項第3 款、第7 條、第9 條，判
決如主文。
本案經檢察官丁○○到庭執行職務。
中    華    民    國    97    年    3     月    27    日
                  鳳山刑事第一庭  法  官  林永村
以上正本證明與原本無異。
如不服本判決，應於判決送達後10日內，向本院提出上訴狀。
中    華    民    國    97    年    3    月    27     日
                                  書記官  李祥銘
附表：
┌──┬───────┬───────┬───────┬────┐
│比較│行為時法（舊法│裁判時法（新法│比較結果      │備註    │
│內容│）            │）            │              │        │
├──┼───────┼───────┼───────┼────┤
│刑法│罰金：（銀元）│罰金：新臺幣10│裁判時法罰金刑│上開修正│
│第33│1 元以上。    │00元以上，以百│之最低度刑提高│影響刑法│
│條第│              │元計算之。    │為新臺幣1000元│第320 條│
│5 款│              │              │。是以行為時法│第1 項中│
│    │              │              │較有利於被告。│關於罰金│
│    │              │              │              │刑最低度│
│    │              │              │              │。      │
├──┼───────┼───────┼───────┼────┤
│易科│刑法第41條第1 │刑法第41條第1 │裁判時法刪除易│        │
│罰金│項：犯最重本刑│項：犯最重本刑│科罰金時，需具│        │
│之宣│為5 年以下有期│為5 年以下有期│備「因身體、教│        │
│告及│徒刑以下之刑之│徒刑以下之刑之│育、職業或家庭│        │
│折算│罪，而受6 個月│罪，而受6 個月│之關係或其他正│        │
│標準│以下有期徒刑或│以下有期徒刑或│當事由，執行顯│        │
│    │拘役之宣告，因│拘役之宣告者，│有困難者」之限│        │
│    │身體、教育、職│得以新臺幣1,00│制，似以裁判時│        │
│    │業、家庭之關係│0 元、2,000元 │法對被告有利；│        │
│    │或其他正當事由│或3,000元折算 │惟觀今司法實務│        │
│    │，執行顯有困難│1 日，易科罰金│對於被告是否宣│        │
│    │者，得以1 元以│。但確因不執行│告得易科罰金，│        │
│    │上3 元以下折算│所宣告之刑，難│實無以「因身體│        │
│    │1 日，易科罰金│收矯正之效，或│、教育、職業或│        │
│    │。但確因不執行│難以維持法秩序│家庭之關係或其│        │
│    │所宣告之刑，難│者，不在此限。│他正當事由，執│        │
│    │收矯正之效，或│              │行顯有困難者」│        │
│    │難以維持法秩序│罰金罰鍰提高標│等情狀為考量。│        │
│    │者，不在此限。│準條例第2 條刪│而裁判時法易科│        │
│    │              │除。          │罰金折算標準已│        │
│    │罰金罰緩提高標│              │由銀元100 、20│        │
│    │準條例第2 條前│              │0 、300 元即新│        │
│    │段：依刑法第41│              │台幣300 、600 │        │
│    │條易科罰金或第│              │、900 元，提高│        │
│    │42條第2 項易服│              │為以新台幣1,00│        │
│    │勞役者，均就其│              │0 元、2,000 元│        │
│    │原定數額提高為│              │、3,000 元折算│        │
│    │100 倍折算1 日│              │1 日，綜合觀之│        │
│    │。            │              │，行為時法對被│        │
│    │現行法規所定貨│              │告較為有利。  │        │
│    │幣單位折算新臺│              │              │        │
│    │幣條例第2 條。│              │              │        │
├──┴───────┴───────┴───────┴────┤
│比較結果：                                                    │
│裁判時法並未較有利於被告。從而，應依刑法第2 條第1 項前段規定，│
│適用行為時之法律。                                            │
└───────────────────────────────┘
附錄本判決論罪之法條：
中華民國刑法第320條
（普通竊盜罪、竊佔罪）
意圖為自己或第三人不法之所有，而竊取他人之動產者，為竊盜
罪，處5 年以下有期徒刑、拘役或5 百元以下罰金。
意圖為自己或第三人不法之利益，而竊佔他人之不動產者，依前
項之規定處斷。
前二項之未遂犯罰之。


司法院資訊處製作；財團法人民間司法改革基金會備份。
